【裁判字號】    97,交易,88
【裁判日期】    970827
【裁判案由】    過失重傷害
【裁判全文】
臺灣彰化地方法院刑事判決              97年度交易字第88號
公  訴  人  臺灣彰化地方法院檢察署檢察官
被      告  乙○○
上列被告因過失重傷害案件，經檢察官提起公訴（96年度偵字第
11659號），本院判決如下：
    主  文
乙○○因過失傷害人致重傷，處有期徒刑肆月，如易科罰金，以
新臺幣壹仟元折算壹日；減為有期徒刑貳月，如易科罰金，以新
臺幣壹仟元折算壹日。
    事實及理由
一、犯罪事實：
    乙○○就讀大學，考領有機車駕駛執照，於民國（下同）96
    年4月2日6時45分許，從家中騎乘車牌號碼XK5-573號機車出
    發，急著趕往搭乘校車，沿彰化縣和美鎮道○路，由北往南
    方向行駛，在行經該路段669巷（即彰化縣立和美國民中學
    前）之交岔路口前時，適有晨起運動之行人甲○○，欲從道
    周路669巷口橫越馬路到彰化縣立和美國民中學運動（甲○
    ○亦有不行走北邊西園路口行人穿越道、未注意左右來車之
    過失），乙○○本應注意行經無號誌、未劃設行人穿越道之
    交岔路口，遇有行人穿越道路時，無論有無交通指揮人員指
    揮或號誌指示，均應減速慢行暫停讓行人先行通過，而依當
    時晨間天候陰、日間有自然光線、路面為無缺陷之柏油路面
    、無障礙物等情形下，並無不能注意之情事，乙○○竟仍時
    速50至60公里之高速前進，甲○○見左邊有機車駛來，嚇得
    站在外側車道上原地不動，乙○○亦閃避不及，貿然撞上甲
    ○○，致甲○○倒地受有頸椎第4、5節外傷性損傷併四肢癱
    瘓之重傷害。乙○○於肇事後，於有權偵查犯罪之機關尚未
    發覺犯罪人前，主動向據報前往現場處理之彰化縣警察局和
    美分局警員坦承肇事並願受裁判。
二、認定事實所憑之證據及理由：
  (一)被告於警詢中自白當時以60公里高速行駛，發現行人甲○○
    時僅距離3-6公尺，已煞車不及而撞上。偵查中亦自白稱當
    時確實是50-60公里高速行駛。並於審理中自白確實有駕駛
    之疏失。
  (二)道路交通安全規則第93條規定；「汽車（含機車）速度，依
    速限標誌或標線之規定，無速限標誌或標線者，應依下列規
    定：... 二、行經.. 無號誌之交岔路口及其他人車擁擠處
    所.. 均應減速慢行，作隨時停車之準備。」，又道路交通
    安全規則第103條第3項：「汽車（含機車）行經未劃設行人
    穿越道之交岔路口，遇有行人穿越道路時，無論有無交通指
    揮人員指揮或號誌指示，均應暫停讓行人先行通過。」，又
    按道路交通安全規則第134條規定：「行人穿越道路，應依
    下列規定：一、設有行人穿越道、人行天橋或人行地下道者
    ，必須經由行人穿越道、人行天橋或人行地下道穿越，不得
    在其一百公尺範圍內穿越道路。二、未設有前款設施之交岔
    路口，行人穿越道路之範圍，應於人行道之延伸線內；未設
    人行道，而有劃設停止線者，應於停止線前至路緣以內；未
    設有人行道及劃設停止線者，應於路緣延伸線往路段起算三
    公尺以內。三、在禁止穿越、劃有分向限制線、設有劃分島
    或護欄之路段或三快車道以上之單行道，不得穿越道路。四
    、行人穿越道路，有交通指揮人員指揮或有燈光號誌指示者
    ，應依交通指揮人員之指揮或號誌之指示前進。無交通指揮
    人員指揮又無號誌指示者，應小心迅速通行。五、行人穿越
    道設有行人穿越專用號誌者，應依號誌之指示迅速穿越。六
    、在未設第一款行人穿越設施，亦非禁止穿越之路段穿越道
    路時，應注意左右無來車，始可小心迅速穿越。」。本件案
    發地點和美鎮道○路與669巷口，依據現場照片及道路交通
    事故圖所示，道周路為雙向共四線道之道路，而669 巷口雖
    為3.4米小巷，然另一邊對應為彰化縣立和美國民中學，巷
    口與學校之間為大面積黃色禁止臨時停車網，在道周路順向
    進入該禁止臨時停車網前，均有白色停止線，故而本件案發
    地點應為道路交通管理條例及交通安全規則定義之「交岔路
    口」無誤。而該交岔路口並無規劃行人穿越道或天橋地下道
    ，且該交岔路口距離北邊之道周路、西園路行人穿越道僅
    93.6公尺（此有彰化縣警察局和美分局97年5月13日和警分
    五字第0970008116號函可證），則依上述道路交通安全規則
    第134條第1款規定，行人甲○○不得穿越該交岔路口，又依
    同條第6款規定，案發地點未有分隔島或雙黃線，行人甲○
    ○即使不走北邊行人穿越道而硬要穿越馬路，亦應注意左右
    來車始可小心通過，然甲○○顯然沒有注意左邊有被告駕駛
    機車而來，實有過失。又上述道路交通安全規則第103條第3
    項亦規定汽機車駕駛人對行人之注意義務，即使行人違規穿
    越馬路，但在來得及防止之情形下，均應加以防止，被告仍
    有減速注意之義務。依據上述規定，本案肇事路口之路權應
    歸屬於被告一方，行人甲○○有主要過失，被告只有次要過
    失（但雙方之過失程度仍然很接近，並非相差懸殊）。被告
    即使只有次要過失，仍應負擔刑事過失責任。
  (三)稱重傷害者，謂係以毀敗視能、聽能、語能、味能、嗅能、
    或一肢以上之機能或生殖機能或其他於身體或健康有重大不
    治或難治之傷害而言，刑法第10條第4項第1款至第6款分別
    定有明文。告訴人甲○○96年4月2日經送彰化基督教醫院急
    診後，施行頸椎減壓手術，96年5月12日出院時仍呈現四肢
    癱瘓之狀態（有彰化基督教醫院96年8月13日診斷證明書可
    證），又甲○○出院後持續回診，至96年12月17日門診時仍
    呈現四肢癱瘓狀態（有彰化基督教醫院97年2月25日97年度
    彰基病歷字第097020082號函可證），且甲○○家屬申請強
    制險一級殘障給付已獲理賠等情，亦為被告所不爭執。證人
    （告訴人）甲○○於警詢中指述當時欲從道周路669巷口由
    西往東穿越時，遭被告撞擊，另於偵訊中結證稱：當時要穿
    越馬路，發現被告騎機車駛來，一時嚇住了，就停在路中間
    結果被撞到等語，核與其傷勢吻合。甲○○四肢癱瘓，功能
    完全喪失，已無治療可能，已如前述，自應屬於重傷。
  (四)依本件交通事故發生當時天候陰，晨間有光線，路面鋪裝柏
    油，路面濕潤，無缺陷，亦無障礙物，此有彰化縣警察局道
    路交通事故調查報告表、道路交通事故現場圖各1份附卷足
    參，核屬相符。是以依被告之智識、能力並無不能注意之情
    事，況被告亦無酒醉之情狀，有彰化縣警察局道路交通事故
    當事人酒精測定紀錄表1紙可查，被告自應行經交岔路口減
    速慢行，注意行人為是。本件交通事故經臺灣省彰化縣區車
    輛行車事故鑑定委員會鑑定結果，對於被告及告訴人甲○○
    之肇事原因，亦與本院為上揭相同認定，此有臺灣省彰化縣
    區車輛行車事故鑑定意見書可參，益徵證明被告就本件交通
    事故之發生所致告訴人甲○○之上揭重傷害，確有過失。過
    失行為與告訴人甲○○上揭重傷害結果間，具有相當因果關
    係。本案事證明確，被告上揭過失傷害犯行，已堪認定。
  (五)台灣省車輛行車事故覆議鑑定委員會意見書，引用法規前提
    並未注意道路交通安全規則第134條第1款規定，以致認定結
    果與本院意見不同，未予採用，併予說明。
三、論罪科刑：
  (一)核被告所為，係犯刑法第284條第1項後段之過失致重傷罪。
  (二)又按刑法第62條所謂未發覺之罪，係指凡有搜查權之官吏，
    不知有犯罪之事實，或雖知有犯罪之事實，而不知犯罪人為
    何人者，均屬之（最高法院26年渝上字第1839號判例要旨參
    照）。又犯人在犯罪未發覺之前，向該管公務員告知其犯罪
    ，而不逃避接受裁判，即與刑法第62條規定自首之條件相符
    ，不以言明「自首」並「願受裁判」為必要（最高法院63年
    臺上字第1101號判例要旨參照）。本案車禍發生後，彰化縣
    警察局警員依據報案到現場處理，然其僅知肇事地點發生車
    禍，並不知肇事者為何人，被告主動向警員坦承其為肇事駕
    駛人一節，此有彰化縣警察局道路交通事故肇事人自首情形
    紀錄表1紙附卷可參。在有偵查權限之警員到現場處理前，
    警員既不知犯罪人為何人，仍屬未發覺之罪，而被告對於該
    未發覺之罪主動坦承其係行為人，且於警、偵訊及本院審理
    中皆到庭表明願受裁判，應依刑法第62條前段自首之規定減
    輕其刑。
  (三)爰審酌：被告一時過失行為發生本件交通事故，致告訴人甲
    ○○四肢癱瘓之重傷害，造成告訴人身體及精神上遭受莫大
    痛苦，然被告犯後坦承犯行，平日素行尚稱良好，並無前科
    等不良紀錄，此有臺灣高等法院前案紀錄表、臺灣彰化地方
    法院檢察署刑案資料查註紀錄表各1份在卷可稽，惟被告於
    肇事後迄今，仍遲未能與告訴人甲○○達成民事和解並賠償
    損害，而告訴人家屬已經申領強制險殘障給付等一切情狀，
    量處如主文所示之刑，並諭知易科罰金之折算標準，以資儆
    懲。
  (四)而中華民國96年罪犯減刑條例已於96年7月4日公佈，並自同
    年7月16日生效施行，依上開條例第2條第1項第3款：「犯罪
    在中華民國96年4月24日以前者，除本條例另有規定外，依
    下列規定減刑：三、有期徒刑、拘役或罰金，減其刑期或金
    額二分之一。」之規定，被告所犯上開普通過失致重傷害罪
    ，其犯罪時間在96年4月24日以前，且無上開條例所定不應
    減刑之情形，爰依該條例第2條第1項第3款、第7條、第9條
    之規定予以減刑，並諭知易科罰金之折算標準。
四、適用法條：
  (一)刑事訴訟法第299條第1項前段。
  (二)刑法第284條第1項後段、第62條前段、第41條第1項前段，
    刑法施行法第1條之1第1項、第2項前段。
  (三)中華民國96年罪犯減刑條例第2條第1項第3款、第7條、第9
    條。
本案經檢察官林宏昌到庭執行職務。
中    華    民    國    97    年    8    月    27    日
                  交通法庭            法  官  葉明松
以上正本證明與原本無異。
如不服本判決，應於判決送達後10日內，向本院提出上訴書狀，
上訴書狀應「敘述具體上訴理由」，並按他造當事人之人數附繕
本。「切勿逕送上級法院」。
告訴人或被害人對於判決如有不服具備理由請求檢察官上訴者，
其上訴期間之計算係以檢察官收受判決正本之日期為準。
中    華    民    國    97    年    8    月    27    日
                                      書記官  施秀青
【附錄本判決論罪科刑法條全文】：
中華民國刑法第284條
因過失傷害人者，處6 月以下有期徒刑、拘役或500 元以下罰金
，致重傷者，處1 年以下有期徒刑、拘役或500 元以下罰金。
從事業務之人，因業務上之過失傷害人者，處1 年以下有期徒刑
、拘役或1,000 元以下罰金，致重傷者，處3 年以下有期徒刑、
拘役或2,000元以下罰金。


司法院資訊處製作；財團法人民間司法改革基金會備份。
